臺灣高等法院刑事裁定　　　　　　　 100年度交抗字第1141號
抗　告　人
即受處分人　正大汽車貨運有限公司
法定代理人　李應和
代　理　人　黃招斌
上列抗告人因違反道路交通管理處罰條例案件，不服臺灣桃園地
方法院中華民國100年8月23日裁定（100年度交聲字第450號），
提起抗告，本院裁定如下：
    主  文
抗告駁回。
    理  由
一、原裁定略以：異議人即受處分人正大汽車貨運有限公司所有
    之車牌號碼988-JC號營業貨運曳引車之核定總聯結重量為43
    公噸，而異議人所屬駕駛人鄭仲杉駕駛上開營業貨運曳引車
    載運土方，於民國99年11月27日上午10時58分許，行經國道
    1號高速公路南向22公里處，為警攔查後，由警員會同至臺
    北市○○路577號松江地磅過磅，其結果前開車輛總重達63.
    55公噸，超載20.55公噸，而為警當場舉發等情，有汽車車
    籍查詢結果、鄭仲杉簽收之過磅單、內政部警政署國道公路
    警察局第一警察隊100年1月24日公警一交字第0990173783號
    函文及內政部警政署國道公路警察局公警局交字第Z0000000
    0號舉發違反道路交通管理事件通知單影本各1紙在卷可證（
    原審卷第13至14頁、第16頁），而本件舉發超載所使用之生
    泰廠牌固定地秤係經經濟部標準檢驗局檢定合格之地秤，檢
    定日期為99年10月29日，有效期限至100年10月31日止，此
    有經濟部標準檢驗局99年10月29日核發之10BＺ0000000000號
    度量衡器檢定合格證書影本1紙在卷可參（原審卷第16頁背
    面），本件異議人之違規日期為99年11月27日，乃係在該固
    定地秤度量衡器之有效期限內。且上開固定地秤之最大秤重
    並非僅60公噸，至少可達80公噸，亦有生泰度量衡廠有限公
    司函復原審之函文在卷可參（原審卷第25頁），上開固定地
    秤之秤量結果自屬可採，異議人辯稱該地磅最高秤重之重量
    僅60公噸云云，不足採信。又本件超載重量為20.55公噸（
    63.55公噸-43公噸=20.55公噸），依道路交通管理處罰條例
    第29條之2第3項之規定，超載逾20公噸至30公噸以下者，以
    總超載部分，每1公噸加罰新台幣（下同）3千元，未滿1公
    噸以1公噸計算，則本件應加罰6萬3千元（21公噸×3千元＝
    6萬3千元）。原處分機關依道路交通管理處罰條例第29條之
    2第1項、第3項及違反道路交通管理事件統一裁罰基準表之
    規定，裁處異議人罰鍰7萬3千元，並記該汽車違規紀錄1次
    ，洵屬有據，而駁回異議人之異議。
二、抗告意旨則謂：988-JC當日並無違規超載情事，舉發有誤；
    當時過磅地磅未見符合經濟部標準檢驗局度量衡器檢定合格
    證書，舉發超載數據前後不一，當場警方亦未出具磅單收執
    ，形同黑箱作業，毫無公信力可言，原裁定違法引用生泰度
    量衡廠有限公司100年7月26日函，況上述車輛之原始出廠商
    原始設計最大裝載為50噸或60噸，最務實的做法是實車裝載
    安全測試，為此，請落實證據法則認定，並撤銷原裁定云云
    。
三、經查：
  (一)本件抗告人即受處分人正大汽車貨運有限公司所有之車牌號
    碼988-JC號營業貨運曳引車之核定總聯結重量為43公噸，而
    異議人所屬駕駛人鄭仲杉駕駛上開營業貨運曳引車載運土方
    ，於99年11月27日上午10時58分許，行經國道1號高速公路
    南向22公里處，為警攔查後，由警員會同至臺北市○○路57
    7號松江地磅過磅，其結果前開車輛總重達63.55公噸，超載
    20.55公噸，而為警當場舉發等情，有汽車車籍查詢結果、
    鄭仲杉簽收之過磅單、內政部警政署國道公路警察局第一警
    察隊100年1月24日公警一交字第0990173783號函文及內政部
    警政署國道公路警察局公警局交字第Z00000000號舉發違反
    道路交通管理事件通知單影本各1紙在卷可證（原審卷第13
    至14頁、第16頁），上開違規之事實，並有鄭仲杉親自簽收
    確認之過磅單在卷（原審卷第13頁）可按，抗告人空言並無
    違規，且未有出具過磅收執云云，委與上揭取締過程及鄭仲
    杉曾簽收確認過磅超重情形不符，不足採信。
  (二)另對抗告人所有本件違規車輛過磅之台北市○○路577號地
    磅，依經濟部所核發之度量衡檢定合格證書，其上所載之最
    大秤量為60公噸（原審卷第16頁反面），且實施過磅秤重日
    期在合格效期內等情，亦有上開合格證書在卷可按，抗告人
    抗告所提附件A合格證書之磅秤，係位於台北市○○○路372
    號旁（本院卷第7頁），核與本件無關，自不得憑為有利於
    抗告人之認定。而抗告人所有之上開車輛，經地磅測得總重
    為63,550公斤，有松江電腦拖車地磅簽回聯（原審卷第13頁
    ）在卷可考，而該實施秤重之磅秤，其最大可秤重之重量為
    80公噸等情，亦有生泰度量衡廠有限公司100年7月26日函在
    卷（原審卷第25頁）可佐，堪認原審已為合法之調查。經審
    上開合格證書上所載之最大秤重，不排除因經濟部標準局之
    地磅測定車輛重量有限，以致無法測得到業者申請之最大秤
    重標準之可能等情，本院為避免嚴重超載可能致生重大危害
    公安之危險，兼衡本件違規取締之事實，因認原審憑上開生
    泰度量衡廠有限公司之函認定抗告人超載20.55公噸，並未
    違反比例原則，而應予維持，惟為免孳生取締之疑義，原處
    分機關宜速與經濟部標準局洽商，研究如何提高協助取締磅
    秤之最大秤重檢定，以期日後處分之明確，並杜爭議。
  (三)至抗告人所另提本件違規車輛之最大載重為何云云，究與本
    件違規車輛是否實際違規超重無涉，亦無實地裝載測試之必
    要，應併敘明。
  (四)綜上，原審認原處分機關依道路交通管理處罰條例第29條之
    2第1項、第3項及違反道路交通管理事件統一裁罰基準表之
    規定，裁處異議人罰鍰7萬3千元，並記該汽車違規紀錄1次
    ，並無不當，而駁回異議人之異議，核無違誤，抗告人以上
    各項事由提起抗告，為無理由，應予駁回。
據上論斷，應依道路交通事件處理辦法第25條，刑事訴訟法第41
2條前段，裁定如主文。
中    華    民    國   100    年    9     月    15    日
                  刑事第二十庭      審判長法  官  楊力進
                                          法  官  林海祥
                                          法  官  詹駿鴻
以上正本證明與原本無異。
不得再抗告。
                                          書記官  梁淑時
中    華    民    國   100    年    9     月    15    日